【裁判字號】    96,易,990
【裁判日期】    980629
【裁判案由】    詐欺
【裁判全文】
臺灣士林地方法院刑事判決               96年度易字第990號
公  訴  人  臺灣士林地方法院檢察署檢察官
被      告  丙○○
上列被告因詐欺案件，經檢察官提起公訴（96年度偵字第3025號
），本院判決如下：
    主  文
丙○○無罪。
    理  由
一、公訴意旨略以：被告丙○○係專家企業社（代表人為藍薛美
    智）之實際負責人，於民國93年10月29日與擔任金益鼎企業
    股份有限公司（下稱金益鼎公司）簽約之代表即告訴人乙○○簽立金砂買賣契約，雙方約定付款方式為開立信用狀押匯
    ，並需等第3 張信用狀起，才提供加註銀行信用狀融資餘額
    為零之證明，惟因專家企業社及被告丙○○之信用不良，致
    無法依金益鼎公司開立之信用狀獲得銀行貸款，而無資力自
    迦納購得金砂，詎被告丙○○竟意圖為自己不法之所有，向
    告訴人乙○○佯稱為能購得物料60公斤金砂原料，希望金益
    鼎公司能融資款項予渠，又因契約已明確訂立專家企業社於
    94年2 月18日必須交付60公斤之金砂原料，故告訴人乙○○
    要求被告丙○○保證得款必定購買金砂還款，經被告丙○○
    虛應允諾後，告訴人乙○○因而陷於錯誤，同意私人借貸美
    金12萬元予被告丙○○個人，告訴人乙○○並於94年2 月2
    日將上開款項匯入專家企業社在美國Chinatrust Bank （U.
    S.A.）銀行所開立帳號0000000000號之帳戶內，被告丙○○
    亦於同日簽發面額新臺幣（下同）380 萬元、到期日為94年
    4月29日、票號為TH0000000 號之本票1 紙交付予告訴人乙○○作為還款擔保。詎被告丙○○至94年2 月18日時並未依
    約交付60公斤之金砂，僅交付3.18公斤金砂證明其具有取得
    金砂之能力，並表示其餘金砂需待資金週轉後再行交付，告
    訴人乙○○為免損失擴大，即先予收受該3.18公斤金砂，並
    將此部分金砂出售，得款109 萬9814元後，於94年3 月11日
    全數匯入金益鼎公司在荷蘭商業銀行台北分行所開立帳號00
    00000000號之帳戶內，以作為收受3.18公斤金砂之對價。詎
    嗣後被告丙○○仍未依約交付其餘金砂，且經告訴人乙○○
    屢次催討上揭私人借貸之美金12萬元亦未返還，告訴人乙○○雖就被告丙○○前揭簽立面額380 萬元之本票向本院聲請
    強制執行經裁定准許，惟因被告丙○○名下並無財產，告訴
    人乙○○仍未能獲償，復發現專家企業社竟於95年3 月10日
    已辦理撤銷及歇業登記，始知受騙。因認被告丙○○涉犯刑
    法第339 條第1 項詐欺取財罪嫌。
二、按犯罪事實應依證據認定之，無證據不得認定其犯罪事實；
    又不能證明被告犯罪者，即應諭知無罪之判決；刑事訴訟法
    第154 條第2 項、第301 條第1 項分別定有明文。又認定犯
    罪事實雖不以直接證據為限，間接證據亦包括在內；然無論
    直接或間接證據，其為訴訟上之證明，須於通常一般之人均
    不致於有所懷疑，而得確信其為真實之程度者，始得據之為
    有罪之認定，倘其證明尚未達到此一程度，而有合理性懷疑
    之存在時，即不得遽以自己片面之觀點，遽為被告有罪之認
    定（最高法院76年度台上字第4986號判例參照）；再認定不
    利於被告之事實，須依積極證據，苟積極證據不足為不利於
    被告事實之認定時，即應為有利於被告之認定，更不必有何
    有利之證據（最高法院30年上字第816 號判例參照）。次按
    刑法第339 條第1 項詐欺取財罪之成立，以意圖為自己或第
    三人不法所有，以詐術使人將本人或第三人之物交付為要件
    ，此詐財罪之成立，要以加害者有不法取得財物之意思，實
    施詐欺行為，被害者因此行為，致為財產上之處分，受其損
    害，始足當之（最高法院19年上字第1699號判例意旨參照）
    。
三、公訴人認被告丙○○涉有上開犯行，無非係以：(一)被告於警
    詢、偵訊中之供述；(二)告訴人乙○○於警詢、偵訊中之陳述
    ；(三)中國信託銀行匯款證明；(四)金益鼎公司與專家企業社93
    年10月28日簽立之買賣契約書；(五)光洋應用材料科技股份有
    限公司94年3 月17日金砂收料記錄表、金益鼎公司收料單、
    金益鼎公司94年3 月11日匯款予被告109 萬9814元之新竹國
    際商業銀行匯款單各1 份；(六)被告提出之被證1 及被證2 契
    約書各1 份、交付迦納原料商9 萬美金之被證5 收據及被證
    出口報單各1 份、被證8 金益鼎公司資料1 份、被告於96年
    2 月5 日寄予告訴代理人之和解條件等事證，為其論據。
四、訊據被告堅詞否認犯行，於95年9 月24日警詢及95年11月29
    日偵訊中陳稱：告訴人有提供美金12萬元給專家企業社，但
    這是告訴人贊助專家企業社去買金砂的錢，並不是告訴人借
    給伊私人的款項，也未匯入伊個人的帳戶；伊有開立面額38
    0 萬元的本票給告訴人，是要買金砂的錢；後來伊也有交付
    3 公斤的金砂給告訴人（見95年度他字第2936號卷【下稱他
    卷】第19、20、46頁），於95年12月15日偵訊中陳稱：告訴
    人交付的美金12萬元不是借款，是他聽到伊還差美金12萬元
    時，主動說要贊助伊，讓伊把事情做好，就交付美金12萬元
    給伊，說只要伊出了60公斤的金砂給他，錢就不用還，但因
    告訴人擔心未能取得金砂，有另外要求伊先開立380 萬元之
    本票作為取得這美金12萬元之擔保；後來因為告訴人開立的
    信用狀均未兌現，導致迦納供應商不願再提供原可享有之折
    扣，且單以美金12萬元根本買不到60公斤的金砂，後來伊還
    是把美金12萬元用在本案金砂交易相關事宜上，都有支出之
    明細及收據，伊還要再回去找出來另行陳報；後來因未取得
    新竹商銀之貸款，伊的能力只能出3 公斤之金砂給告訴人，
    告訴人有另外再付這3 公斤金砂的錢給伊，其餘57公斤的金
    砂伊已無力出貨等語（見偵卷第57、58頁），於95年12月22
    日偵訊中陳稱：因告訴人開立附條件之信用狀，對賣方及核
    准貸款之銀行不利，所以當伊持該信用狀向新竹商銀申請貸
    款時，新竹商銀要求告訴人要另外提供支票才核准，但告訴
    人不同意支付支票，只給伊一張支票影本，後來告訴人同意
    贊助專家企業社美金12萬元，協助證明專家企業社具有出貨
    能力，並要求伊要簽一張本票作為出貨保證；這美金12萬元
    伊是用在交保證金、買驗金砂之機器、旅費上，後來因新竹
    商銀貸款沒有核撥，伊的能力只能先出貨3 公斤金砂給告訴
    人等語（見他卷第63至65頁），於95年12月25日、96年3 月
    20日偵訊中陳稱：告訴人提供的美金12萬元不是借款，是告
    訴人問伊要進口金砂還差多少錢，伊跟他說還差美金12萬元
    ，伊的意思是還差美金12萬元就可證明伊有能力出貨，因為
    單以美金12萬元根本買不到60公斤的金砂，故伊不可能向告
    訴人借美金12萬元去買60公斤的金砂，但告訴人可能誤以為
    只要給伊美金12萬元，伊就可以出貨60公斤的金砂，告訴人
    就主動說要贊助伊，讓伊把事情做好，告訴人並要求伊保證
    會還他錢，所以要伊開立面額380 萬元之本票，並說只要伊
    出60公斤的金砂給他，就不用還他這美金12萬元，後來告訴
    人於94年1 月27日把美金12萬元匯給伊，之後伊有把其中美
    金9 萬元交給迦納供應商當押金，本來依合約伊應於94年2
    月18日出貨60公斤的金砂給告訴人，但因依照伊與告訴人間
    之約定，告訴人開立的信用狀本來應該是不附帶任何條件的
    ，結果告訴人開的信用狀卻加註了「若前信用狀未償還，則
    融資餘額為零」之條件，伊就要求他改開支票擔保，但告訴
    人未提供支票，導致伊持該附條件之信用狀向銀行申請的貸
    款沒有核撥下來，伊無能力出貨，所以只先出了3 公斤的金
    砂給告訴人，告訴人有再另外給付這3 公斤金砂的錢給伊，
    至於其餘的57公斤金砂，因告訴人的信用狀均未兌現，所以
    伊沒有能力出貨等語（見他卷第57頁，96年度偵字第3025號
    偵卷【下稱偵卷】第5 、6 頁），於本院準備程序中陳稱：
    伊並沒有詐欺告訴人之犯意，告訴人交付予伊的美金12萬元
    也不是私人借貸，而是告訴人給付買賣金砂的部分價款；本
    件專家企業社與金益鼎公司就買賣金砂訂立的第一份合約書
    的條文上並沒有限定信用狀的特殊條件，依合約條文文義看
    起來，告訴人應該要開不附任何條件的信用狀，讓伊可以押
    匯，但告訴人只有在第一份、第二份信用狀沒有附條件，之
    後要再去新竹商銀開第三份以後之信用狀時，因告訴人債信
    不佳，新竹商銀要求告訴人必須在信用狀上加註「融資餘額
    為零」的條件，否則不開信用狀，所謂「融資餘額為零」就
    是假設第一筆貨品之應收貨款是100 萬元，這筆貨款是由付
    款銀行先幫開狀人即告訴人代墊支付給出貨人即專家企業社
    ，但若告訴人沒有按期清償付款銀行，接下來就算專家企業
    社出了第二筆貨，付款銀行也不會再幫告訴人代墊支付第二
    筆貨之貨款，而專家企業社事先不會知道告訴人是否有按期
    清償銀行第一筆貨款，所以這條件對出貨人很不公平，但因
    告訴人來跟伊商量，要求伊幫忙跟迦納的金砂供應商溝通，
    請對方接受附條件的信用狀，伊為了不讓買賣合約破局，就
    同意在合約書上加註這個條件，但要求告訴人要在開立第三
    張以後之信用狀時，都要一併開立支票，做為付款保證，以
    便被告持以向銀行辦理貸款融資，告訴人也同意，故伊與告
    訴人就重新訂定第二份合約，其中第4 條第1 項C 款「押匯
    條件」之d 點約定「金益鼎企業股份有限公司提供開狀銀行
    信用狀融資餘額為零之證明（自第3 張信用狀起，方可加註
    於信用狀押匯條件上）」這部分伊有看到並同意，但伊沒注
    意到第二份合約上第5 條第6 項a 款是約定「自第三次交貨
    （91.4.18） 起，每期交貨前金益鼎企業（股）公司需提供
    由公司開立之公司支票，支票金額為當期貨款之台幣金額，
    支票到期日為交貨日加11日（94.4.29） ，作為信用狀之付
    款保證。」，就簽了合約，是簽完之後伊回去仔細看才發現
    有加註此條件，文義上代表告訴人只需在各次交貨前提供金
    益鼎公司支票即可，不用在開立信用狀之同時就提供支票，
    對伊很不利，所以伊就約告訴人出來，跟他說如果要下訂50
    公斤金砂的話，至少要付一半的訂金即美金25萬元，伊還差
    美金11萬5 千元，下訂後等貸款核撥下來，專家企業社就有
    能力把第一批貨50公斤進口，告訴人就同意先提供美金12萬
    元給伊，伊收到後，就先持告訴人所簽立共10張之信用狀去
    跟迦納的金砂供應商談，但因告訴人開立的第3 張信用狀之
    後就都有加註「融資餘額為零」的嚴格條件，導致出貨人能
    否取得貨款處於不確定狀態，能確定的只有第一張、第二張
    的125 公斤，迦納供應商認為這樣就不算是購買750 公斤金
    砂的保證，並表示伊與他們合約約定的價金是要確保購買金
    砂之總量達750 公斤才有這個折扣，但現在只能確定125 公
    斤，無法確保之後伊還會購買其餘625 公斤，所以不能享有
    原本合約上的折扣，而沒有折扣的話，專家企業社變成沒有
    能力一次進50公斤，但伊還是盡伊所能，先把告訴人借的美
    金12萬元中的美金9 萬元交給迦納供應商作為買50公斤金砂
    的訂金，剩下的美金3 萬元伊就直接在94年3 月1 日出了3.
    18公斤的金砂給金益鼎公司，伊想說回來再跟告訴人談，把
    信用狀的問題處理好，最主要是要足以向迦納供應商證明專
    家企業社確實有購買750 公斤金砂的能力；但後來伊把告訴
    人開的所有信用狀及第二份合約拿去新竹商銀申請貸款，當
    時告訴人只有拿金益鼎公司開立的支票影本，沒有拿支票正
    本，而新竹商銀承貸人員甲○○襄理看到合約上第5 點第6
    項第a 款有約定金益鼎公司需提供支票正本，就認為不符約
    定條件，暫時不允撥款，並向伊表示希望金益鼎公司改成開
    三張總額合計3 千萬元之支票，才足以擔保貸款，所以後來
    伊就再去跟告訴人談，但告訴人不願意照新竹商銀的條件開
    支票，新竹商銀因而沒有核撥貸款，導致專家企業社的資金
    也週轉不良，才會無法依約進口本件金砂；專家企業社在去
    年受有委託買賣黃金的貨物稅繳納證明、提單（庭呈95年9
    月11日貨物稅繳納證明、提單），可以證明該社有能力買賣
    黃金，本件只是民事糾紛，不是詐欺等語（見本院卷第13、
    88、147 至150 、166 至170 頁），於本院審理中陳稱：告
    訴人交付美金12萬元給伊，並非借貸關係，而是要讓伊去買
    金砂的，沒有約定利息，也沒有立借據或提到何時要還，只
    是要伊出金砂給他，他說貨出給他之後直接從黃金的貨款裡
    面扣掉就好，之後伊把其中美金9 萬元押在迦納金砂供應商
    的保全公司，依伊與該公司的合約，伊只要付一半即美金20
    萬5 千多元的頭款，就可以拿到50公斤黃金，拿到3 天內就
    要付剩下的一半尾款美金20萬5 千多元，伊也有告知告訴人
    已把金砂放在保全公司的倉庫，等全部的錢到了就可以馬上
    運回去；伊在本件金砂買賣關係中是扮演仲介角色，因專家
    企業社是唯一有黃金出口執照的公司，本身也有採金礦，但
    產量很少，只有20公斤而已，如果一般買家向專家企業社購
    買少量金砂，需要支付現金，但本件金益鼎公司要購買的金
    砂量很大，且要求以開立信用狀之方式代替支付現金，伊有
    同意，但也向告訴人說明以專家企業社自己公司的產量不足
    以供應，一定要找其他公司供貨，且因開立信用狀的付款方
    式與支付現金不同，需要由專企業社向銀行貸款來支應，再
    向其他金砂供應商購買，而因金益鼎公司不可能直接信任迦
    納的供應商，所以會透過專家企業社當仲介，一般買賣一定
    要是買方全額付款，賣方才會出貨，本件迦納供應商會同意
    買方先付一半就可出貨，是因為擔任仲介的專家企業社之公
    司在迦納跑不掉，供應商才會同意，所以上開付給迦納供應
    商的頭期款一定要由金益鼎公司來付，伊本來是要先用新竹
    商銀的貸款來付，但因告訴人從第三張信用狀以後就加註「
    融資餘額為零」之條件，對伊不利，伊就要求告訴人從第三
    張信用狀以後要同時開支票作擔保用，但後來告訴人沒提供
    支票，導致貸款沒核撥下來，伊就沒辦法付上開頭款，只能
    先向同一供應商買了美金3 萬元之金砂出貨給告訴人；本件
    完全是民事關係等語（見本院卷第211 至216 頁）。經查：
  (一)本件被告係專家企業社之實際負責人，與告訴人金益鼎公司
    之簽約代表前後共簽立二份金砂買賣契約，第一份合約第4
    條第1 項C 款「押匯條件」約定「須由金益鼎企業股份有限
    公司出具入庫簽收單、金砂化驗報告表及精鍊報告書，賣方
    方可押匯。信用狀可部分交貨，並就交貨部分付款。」，第
    5 條「其他約定事項」共計5 項（與本案非直接相關，不予
    贅載）；第二份合約則於第4 條第1 項C 款「押匯條件」增
    加約定d 點：「金益鼎企業股份有限公司提供開狀銀行信用
    狀融資餘額為零之證明（自第3 張信用狀起，方可加註於信
    用狀押匯條件上）」、第5 條除援用第一份合約共5 項約定
    外，另加註第6 項，其中a 款約定「自第三次交貨（91.4.1
    8） 起，每期交貨前金益鼎企業（股）公司需提供由公司開
    立之公司支票，支票金額為當期貨款之台幣金額，支票到期
    日為交貨日加11日（94.4.29） ，作為信用狀之付款保證。
    」（其餘加註之各款約定均非與本案直接相關，不予載明）
    ；嗣告訴人於94年2 月2 日將上開款項匯入專家企業社在美
    國Chinatrust Bank （U.S.A.）銀行所開立帳號0000000000
    號之帳戶內，被告亦於同日簽發面額380 萬元、到期日為94
    年4 月29日、票號為TH0000000 號之本票1 紙交付予告訴人
    ；專家企業社於94年間向新竹國際商業銀行台北分行（下稱
    新竹商銀，現業與渣打國際商業銀行股份有限公司合併）申
    請貸款，經該銀行同意在符合「依L/C 金額7 成內撥款，徵
    提600 萬存單設質，2000萬以上金益鼎公司所開支票（分3
    張）入備償戶，第一次撥1000萬，第二次1500萬元，待取得
    產地證明、出口證明、P/I 後代匯至出口商帳戶」等條件下
    ，核准貸款，惟嗣因專家企業社未能齊備上開條件，而未予
    撥款；專家企業社依合約原應於94年2 月18日交付60公斤之
    金砂原料予金益鼎公司，惟被告僅於94年3 月8 日交付3.18
    公斤之金砂予告訴人，經告訴人收受出售後，於94年3 月11
    日將得款109 萬9814元全數匯入金益鼎公司在荷蘭商業銀行
    台北分行所開立帳號0000000000號之帳戶內，以作為收受該
    3.18公斤金砂之對價；嗣被告並未再行交付任何金砂，亦未
    將返還告訴人美金12萬元，告訴人雖就被告前揭簽立面額38
    0 萬元之本票向本院聲請強制執行經裁定准許，惟因被告名
    下並無財產，告訴人仍未能獲償，且專家企業社業於95年3
    月10日申請撤銷及歇業登記等事實，為被告所不爭執，並有
    專家企業社與金益鼎公司間簽訂之第一份、第二份買賣合約
    書、告訴人94年2 月2 日匯款單、專家企業社所開立上開Ch
    inatrust Bank （U.S.A.）帳戶交易明細、被告簽發之本票
    影本、本院94年度票字第7920號民事裁定及確定證明書、專
    家企業社工商登記資料、金益鼎公司94年3 月8 日收料單及
    94年3 月11日匯款單、新竹國際商業銀行台北分行96年1 月
    19日竹商銀台北字第096000 12 號函文及所附之貸款核准通
    知函、渣打國際商業銀行股份有限公司98年2 月23日渣打商
    銀CRC 字第09800004號函各1 份等事證在卷可稽（見偵卷第
    42至48、50、51頁、他卷第32至36、72、79、80頁、本院卷
    第180 頁），堪信為真，合先敘明。
  (二)經核被告首揭所言，就告訴人為何交付美金12萬元、與告訴
    人間修改合約之源由、原擬以新竹商銀核撥之貸款支付購買
    60公斤金砂之頭款、嗣因告訴人開立附對賣方不利條件之信
    用狀，致申請貸款時核貸銀行認擔保不足，告訴人復不願依
    核貸銀行所提之條件提供支票，致核貸銀行不予核撥、迦納
    供應商亦因告訴人所開立附條件之信用狀過於嚴苛，無法確
    保購買750 公斤金砂，因而不同意給予原有價金折扣，致專
    家企業社週轉不靈、無力履約等情，前後所述均大致相符，
    亦無悖於經驗法則之處；至其就該美金12萬元之用途，雖先
    稱係繳交保證金、購買驗金砂機器、旅費等語，後稱係繳保
    證金及購買3 公斤金砂等語，惟就該筆金額中有部分係繳交
    予迦納金砂供應商作為保證金乙節，所言一致，並有經駐堪
    薩斯台北經濟文化辦事處認證之被告給付美金9 萬元予迦納
    梅西納保安服務公司之英文保管收據影本及中文譯本各1 份
    在卷可稽（見本院卷第97至99頁），至其餘美金3 萬元之用
    途，其前後所言雖有不同，惟其於初始偵訊中即稱此筆資金
    均用在本案金砂交易上，但支出細目需另行清查收據後陳報
    等語（見他卷第57頁），嗣後亦已明確陳稱美金3 萬元係用
    以購買金砂3.18公斤，且告訴人亦不爭執確有收受被告出貨
    之3.18公斤金砂，並有前揭收料單、匯款單可稽（見他卷第
    79、80頁），又依告訴人所支付之價金109 萬9814元核算，
    每公斤金砂市價約34萬餘元，折合美金約1 萬元，堪認其所
    稱此美金3 萬元係用以購買金砂3.18公斤等語屬實，其前稱
    此部分資金係用於購買機器、旅費等語，顯係因初涉訟時未
    及核對相關資料，而對資金係用於金砂交易之何項支出有所
    誤記，亦不悖於常情，自不得僅因其就此項細節前後供述略
    有不同，即遽認其所言不可採信；又參以證人即新竹商銀承
    辦本案專家企業社貸款事宜之襄理甲○○於本院審理中具結
    證稱：本案被告向新竹商銀申貸時，伊有看過專家企業社與
    金益鼎公司間的買賣合約，在一般信用狀付款的買賣約定中
    ，信用狀應該是用來限制賣方，賣方需符合一定條件，才能
    拿信用狀去銀行押匯拿到錢，但本件合約信用狀從第三張開
    始附加「融資餘額為零」的條件，即從第三張信用狀開始，
    賣方就算有交貨，也不一定拿到錢，必須在買方已還清前二
    張信用狀的錢，第三張開始賣方才有辦法押匯拿得到錢，但
    這種情況不是賣方可以控制的，因為他不知道買方到底有沒
    有去還錢，所以這個條件對賣方從第三張以後就沒有保障，
    相當於對貸款銀行也沒有保障，以伊的專業判斷，依照本件
    買賣合約，從第三張到第九張的信用狀，買方每次都要照信
    用狀的金額開一張支票出來給賣方，對賣方才有保障；當天
    伊有跟被告提到保障不足的事，被告有說會去跟買方談換票
    的事，當時伊也有向聯合徵信或票據系統查詢，確認專家企
    業社的財務狀況都正常，但因該公司的規模比較小，相對來
    說，買方金益鼎公司是規模較大的公司，銀行會比較信任買
    方的信用等級，如果有取得買方三張支票保障比較夠，伊就
    跟被告討論到這一點，後來被告就去跟買方談，被告回來說
    對方口頭同意加註要三張支票的條件，伊覺得可以接受，就
    把這個條件列入同意貸款的前提要件，並在貸款核准通知函
    備註欄內加註「依L/C 金額7 成內撥款，徵提600 萬存單設
    質，2000萬以上金益鼎公司所開支票（分3 張）入備償戶，
    第一次撥1000萬，第二次1500萬元，待取得產地證明、出口
    證明、P/ I後代匯至出口商帳戶」，此備註條件中除需取得
    買方3 張總額3 千萬元之支票外，雖然還需要被告回存600
    萬元，但600 萬元的部分不是重點，只要條件齊備，當天銀
    行就可以撥款，被告就可立即清償他所調借的600 萬元，所
    以他跟別人調借600 萬也不困難，重點還是要有那3 張支票
    ，但後來被告就差了金益鼎公司那三張支票沒有過來，伊就
    沒有核撥貸款等語（見本院卷第196 至204 頁），及卷附第
    一份、第二份買賣合約書、新竹商銀核貸通知函各1 份等事
    證（見偵卷第42至48、51頁），顯見本件確因告訴人自第3
    張信用狀起加註對被告不利之條件，又未提供總額2 千萬元
    之支票，導致新竹商銀不准許核撥貸款予專家企業社，是被
    告辯稱其因而始無力履約，並非惡意詐欺等語，洵屬有據。
  (三)告訴人雖指訴本件被告並沒有提到必須要等到新竹商銀之貸
    款核撥下來才有能力出貨，且其施用詐術之行為係向告訴人
    偽稱只差美金12萬元即可出貨60公斤之金砂，而以被告個人
    之名義向告訴人借貸美金12萬元，與本案專家企業社與金益
    鼎公司間之買賣合約無關云云，惟查，依前揭告訴人收受3.
    18公斤金砂後給付予被告之價金核算，60公斤金砂之市價已
    逾2 千萬元，而專家企業社之營業規模不大，業據證人甲○○前揭證述明確，告訴人復一再主張專家企業社之資信不甚
    良好（見他卷第1 、24頁、本院卷第148 、149 頁），且衡
    諸一般以信用狀付款之交易實務，因此類買賣價金龐大，又
    常涉及跨國交易，多需透過銀行貸款、押匯以保障買賣雙方
    ，此情自應為經營金砂買賣高價交易事業之告訴人所習知，
    若謂告訴人全不知悉單以專家企業社之公司規模、財力，不
    足以出貨60公斤金砂，而需待銀行貸款始足支應等情，實難
    想像，況若該美金12萬元確為告訴人私人借貸予被告，理應
    簽立借據、約定還款利息、還款方式，並將款項匯入被告個
    人之帳戶，始合常情，惟本件均無此類事證，款項匯入之帳
    戶亦係專家企業社開立之帳戶，而非被告私人帳戶，業如前
    述，益難認此美金12萬元係告訴人借予被告個人；又參以告
    訴人於本院準備程序中亦自承：新竹商銀有要求金益鼎公司
    開支票協助專家企業社申請貸款，但依金益鼎公司與專家企
    業社間之契約，金益鼎公司不需開立支票，也沒有協助專家
    企業社取得貸款之義務，所以金益鼎公司拒絕開立，但因被
    告說還差美金12萬元就可進口金砂，伊才以私人名義匯了美
    金12萬元等語（見本院卷第166 頁），顯以被告所稱告訴人
    因無法配合提供支票讓專家企業社獲得貸款，為使專家企業
    社順利進行進口金砂交易，始同意預先提供專家企業社美金
    12萬元以供買賣金砂資金調度等語較合情理，不足認定被告
    就此美金12萬元有何不法意圖、施用何詐術，亦難證明告訴
    人係將美金12萬元借貸予被告個人；至事後專家企業社雖於
    95 年3月10日辦理撤銷及歇業登記，告訴人亦仍未獲償美金
    12 萬 元，惟此僅屬其與被告、專家企業社間之民事債務糾
    葛，不得以此事後情狀當然推論被告具有詐欺犯意，自難遽
    以刑法第339 條第1 項之詐欺取財罪相繩。
  (四)綜上，依告訴人之指訴及檢察官之舉證，不足認定被告確對
    告訴人施用詐術取得美金12萬元，此外，亦查無其他積極事
    可佐，無法使本院形成被告有罪之心證，犯罪即屬不能證明
    ，依法應諭知無罪之判決。
據上論斷，應依刑事訴訟法第301條前段，判決如主文。
本案經檢察官蔡元仕到庭執行職務。
中    華    民    國    98    年    6     月    29    日
                  刑事第四庭審判長法  官  林秀鳳
                                  法  官  高雅敏
                                  法  官  黃珮茹
以上正本證明與原本無異。
如不服本判決應於收受判決後10日內向本院提出上訴書狀，並應
應敘述具體理由。其未敘述上訴理由者，應於上訴期間屆滿後20
日內向本院補提理由書(均須按他造當事人之人數附繕本)「切勿
逕送上級法院」。
                                  書記官  張馨尹
中    華    民    國    98    年    6     月    29    日


司法院資訊處製作；財團法人民間司法改革基金會備份。
